最高法院刑事判決　　　　　　　一○○年度台上字第七二四號
上　訴　人　洪博文
選任辯護人　徐仲志律師　　　　　　　　　　
上　訴　人　陳秀梅
上列上訴人等因違反毒品危害防制條例案件，不服台灣高等法院
高雄分院中華民國九十九年十二月八日第二審判決（九十八年度
上重訴字第一號，起訴案號：台灣高雄地方法院檢察署九十五年
度偵字第三二六三○號），提起上訴，本院判決如下：
    主  文
上訴駁回。
    理  由
按刑事訴訟法第三百七十七條規定，上訴於第三審法院，非以判
決違背法令為理由，不得為之。是提起第三審上訴，應以原判決
違背法令為理由，係屬法定要件。如果上訴理由書狀並未依據卷
內訴訟資料，具體指摘原判決不適用何種法則或如何適用不當，
或所指摘原判決違法情事，顯與法律規定得為第三審上訴理由之
違法情形不相適合時，均應認其上訴為違背法律上之程式，予以
駁回。本件上訴人洪博文上訴意旨略稱：(一)原判決就證人林、
陳崇德二人尿液均驗出嗎啡毒品反應及洪博文住處查扣之電子磅
秤驗出嗎啡陽性反應，如何能認定洪博文有販賣陳崇德第一級毒
品海洛因（下稱海洛因），並未說明理由之依據，有判決理由不
備之違法。(二)原判決僅以上訴人等以0000000000號等
行動電話作為販賣陳文政海洛因之聯絡工具及陳文政指證以電話
向上訴人等購買海洛因等相關證據，認上訴人等有共同販賣陳文
政海洛因，卻未說明如何認定上訴人等有犯意聯絡及行為分擔所
憑之依據及理由，自有判決理由不備之違法。(三)原判決事實僅記
載洪博文於民國九十二年三、四月間，在住處以每包新台幣（下
同）三千元代價，販賣海洛因予陳崇德四次，並未明確認定陳崇
德各次向上訴人購買海洛因之時間，顯非適法。上訴人陳秀梅上
訴意旨略以：(一)本件警員至陳秀梅住處搜索後，並無所獲。雖警
員於林秀梅住處外查獲一包海洛因，但並無證據證明係陳秀梅所
有，且警員未於林寶珠欲離去陳秀梅住處時即加以逮捕，反於數
小時後始在交流道逮捕林寶珠，足見林寶珠身上持有之海洛因並
非向陳秀梅購得。原判決認陳秀梅有販賣林寶珠海洛因，顯有違
背證據法則。(二)證人陳文政、呂人蔘作證時處於戒斷狀態，神智
並非清醒，復無其他證據證明其等所述屬實。原判決採為認定陳
秀梅犯罪之證據，亦有違背證據法則。上訴人等上訴意旨另以：
原審將陳文政與上訴人等間之監聽內容送請內政部警政署刑事警
察局（下稱刑事警察局）鑑定聲紋，經該局以錄製時間已逾六年
，不符鑑定需求，退回原審，自不得以該監聽內容為上訴人等犯
罪之依據。原判決未說明不採上開有利上訴人等證據之理由，自
有判決理由不備之違法各云云。
惟查原判決依憑洪博文於原審之供述，陳秀梅於警詢、原審之供
述，證人陳崇德、林、許明仁、呂人蔘、林寶珠、蘇俊良、袁
本根於偵查中之證詞，證人陳文政於警詢、偵查中之證詞，證人
林忠男於原審之證詞，證人劉泳成於偵查中、原審之證詞，高雄
縣大寮鄉（現已改為高雄市大寮區；下同）正氣路七八－一號洪
博文住處監視畫面照片、高雄市立凱旋醫院九十二年五月二十三
日煙毒尿液檢驗成績書及代碼對照表（林、陳崇德）、高雄醫
學大學附設中和紀念醫院附編號00000000、00000
000號檢驗報告、台灣高雄地方法院搜索票、刑事警察局刑鑑
字第○九八○一五○四七五號函，原判決附表一、附表二、附表
三所示扣案物品及鑑驗通知書，原判決附表四（下稱附表四）所
示陳文政與上訴人間之通訊監察譯文、原判決附表五所示呂人蔘
與陳秀梅之通訊監察譯文、屏東縣衛生局煙毒及麻醉藥品類委託
檢驗結果通知書及採集尿液送驗管制表（上訴人等、呂人蔘）、
陳秀梅之高雄草衙郵局第00000000號帳戶之存提款交易
清單、法務部調查局第0000000000號、刑事警察局刑
鑑字第○九三○○○○一八○號鑑驗通知書等證據，資以認定上
訴人等有原判決事實欄所記載之犯罪事實。因而撤銷第一審之科
刑判決，改判依修正前刑法連續犯規定，論處洪博文共同連續犯
販賣第一級毒品罪刑（處有期徒刑十六年，褫奪公權八年），又
犯販賣第二級毒品罪刑（處有期徒刑七年）；另依想像競合犯、
修正前刑法連續犯之規定，從一重論處陳秀梅共同連續犯販賣第
一級毒品罪刑（處有期徒刑十六年，褫奪公權八年），又犯販賣
第二級毒品罪刑（處有期徒刑八年），併均為從刑之諭知；已詳
述其所依憑之證據及認定之理由。對於洪博文辯稱：並未販賣海
洛因予陳崇德、陳文政，警員前來住處搜索時，並不在現場，且
警員係違法搜索，查獲之物亦非其所有。另於九十二年十月二十
一日在高雄市山市（現已改為區）鳳甲汽車旅館，係免費提供
第二級毒品安非他命（下稱安非他命）予蘇俊良、袁本根施用，
並非販賣云云；陳秀梅辯稱：並未販賣海洛因、安非他命予呂人
蔘、林寶珠，林寶珠匯款係簽賭六合彩之賭資，並非用以購買安
非他命云云。經綜合調查證據之結果，認係卸責之詞，不足採信
，分別在判決內詳予指駁，並說明其證據取捨及判斷之理由。又
公訴意旨另以：(一)洪博文於九十二年三、四月間，以三千元代價
，販賣不詳數量之海洛因與林四次。(二)陳秀梅於九十年七月起
至九十三年四月中旬間，以0000000000號行動電話撥
打林寶珠持用之0000000000號行動電話聯絡販賣海洛
因、第二級毒品安非他命事宜，並多次販賣海洛因、安非他命予
林寶珠，林寶珠則於九十二年九月二十五、二十九日分別匯款三
十萬六千元、十五萬元予陳秀梅作為購買安非他命之代價。(三)洪
博文於九十二年間多次以0000000000號行動電話聯絡
持用0000000000號行動電話之袁本根（綽號「山地人
」），在洪博文住處與鳳甲汽車旅館二一七號房，以八千元代價
販賣半錢甲基安非他命予袁本根多次。(四)陳秀梅於九十二年七、
八月間，在高雄縣大寮鄉○○路二二五之五號住處，以袁本根收
藏之石頭作為代價，販賣不詳數量之海洛因、安非他命予袁本根
一次、七次。(五)洪博文於九十二年十月二十一日二十時許，在鳳
甲汽車旅館二一七號房，販賣甲基安非他命二公斤予綽號「添仔
」不詳年籍之人。因認上訴人等此部分另涉犯毒品危害防制條例
第四條第一、二項之販賣第一、二級毒品罪嫌。經綜合調查證據
之結果，認上訴人等該等部分犯罪尚屬不能證明，以公訴意旨認
該等部分與上訴人等上開論罪科刑部分，有連續犯裁判上一罪關
係，而不另為無罪之諭知，亦在判決內加以說明。原判決所為論
述，核與卷證資料相符，從形式上觀察，並無足以影響判決結果
之違背法令之情形。按(一)認事採證、證據之取捨及證據證明力之
判斷，俱屬事實審法院之職權，苟無違背證據法則，自不能指為
違法。本件原審綜合洪博文於原審之供述，陳秀梅於警詢、原審
之供述，證人陳崇德、林、許明仁、呂人蔘、林寶珠、蘇俊良
、袁本根、陳文政、林忠男、劉泳成之證詞，斟酌其他證據，認
定上訴人等有本件之犯罪事實。對於上訴人等否認犯罪所持之辯
解，認不足採，已分別在判決內詳述其認事採證、證據取捨及判
斷之理由，核與證據法則並無違背，為其職權之適法行使，自不
能指為違法。上訴人等上訴意旨(一)所指，均係置原判決已說明之
事項或屬原審採證認事職權之適法行使，任意指摘，自非適法之
上訴第三審理由。(二)原判決說明證人陳文政於警詢、偵查中證稱
：自九十二年五月開始向陳秀梅（綽號姐仔）、洪博文（綽號文
哥仔）購買海洛因。以0000000000號行動電話撥打陳
秀梅持用之0000000000、0000000000號及
洪博文持用之0000000000號行動電話，每次購買三千
、四千、五千元不等，叫許明仁載去，交易地點在大發工業區，
與上訴人等都有單獨交易過等語。證人許明仁於偵查中證稱：「
陳文政是我同母異父的哥哥，陳文政載我去大寮向綽號『姐仔』
買海洛因，當時我人在樓下並沒有看到那個女的，被抓前兩個月
，我只載陳文政去過一次，當時買一包海洛因，看起來有一錢的
量，多少錢要問陳文政」、「我常聽陳文政講博文，他和陳秀梅
是同居人，陳文政常去向他們買毒品，博文和陳秀梅常打電話給
陳文政，是我們被抓那一陣子，陳文政手機壞了，他們就常打電
話給我，叫我哥哥來聽」；及至第一審證稱：施用之海洛因是陳
文政拿給我的，我有跟陳文政一起出去買毒品，大概一、二次，
去大發工業區附近買等語。又警方係先對陳文政所使用之000
0000000號行動電話執行通訊監察，發現陳文政以該行動
電話與上訴人等持用之0000000000、0000000
000、0000000000、0000000000、00
00000000號行動電話聯繫，始向檢察官聲請通訊監察等
情，亦據證人即警員劉泳成於原審結證屬實，並有陳文政使用之
上開行動電話通訊監察書及通訊監聽譯文在卷足稽。而陳秀梅於
警詢供承警員於九十二年十月九日二十時在高雄縣大寮鄉○○村
○○路二二五之五號查扣之0000000000號行動電話為
其所有，並與綽號博文者（即洪博文）一起同居；洪博文於原審
亦供稱：陳文政有打電話給我要我幫他問安非他命，我有回他電
話，且依陳文政持用之0000000000號行動電話與00
00000000、0000000000、00000000
00、0000000000號行動電話通訊監察譯文所示（詳
如附表四），陳文政於電話中係稱對方為「姐仔」或「博文」，
而「姐仔」係陳秀梅綽號；「博文」則是洪博文之稱呼，並相互
談論海洛因交易之事，且「姐仔」及「博文」均有接聽陳文政來
電，顯見上訴人等係同居一處，並共同以上開行動電話作為販賣
陳文政海洛因之聯絡工具，陳文政指證向上訴人等購買海洛因之
事，確屬可信。上訴人等否認有使用上開行動電話販賣海洛因云
云，應屬卸責之詞，不足採信。另原審將上開通訊監察譯文內容
送請刑事警察局鑑定聲紋，查明是否為陳秀梅聲音，經該局以錄
製時間已逾六年，不符鑑定需求，退回原審法院，固有該局刑鑑
字第○九八○一五○四七五號函附卷可稽。然依上開事證，足認
上訴人等確有販賣陳文政海洛因之犯行，自不能以上開函文為上
訴人等有利之證據（見原判決理由貳、一、(二)、１）。已詳敘認
定上訴人等共同販賣陳文政海洛因犯行所憑之依據，核與證據法
則無違，亦無洪博文上訴意旨(二)及上訴人等上訴意旨所指判決理
由不備之違法。(三)有罪判決事實之記載，旨在辨別犯罪之個別性
，犯罪之時間、地點，除有特殊情形外，並非構成犯罪事實之要
素。倘依訴訟資料記載已達於可得確定之程度，而無礙於犯罪個
別性之辨別者，即不生違背法令之問題。本件原判決事實認定洪
博文於九十二年三月、四月間，連續在高雄縣大寮鄉○○路七八
－一號住處，以每包三千元代價，販賣陳崇德不詳數量之海洛因
四次等情，已於理由說明所憑之證據及認定之理由，且原判決依
卷內證據資料，就上訴人販賣陳崇德海洛因之時間、地點、次數
所為之認定，已達於可得確定之程度，顯不影響上訴人各次犯罪
同一性之辨別。洪博文上訴意旨(三)所指，尚非適法之上訴第三審
理由。(四)陳秀梅於原審審理期日經審判長訊問「對於證人陳文政
、呂人蔘在警詢、偵訊之筆錄有何意見？」時，並未表示陳文政
、呂人蔘係於神智不清下所陳述（見原審卷一第一一八頁），且
卷內證據亦無證據證明陳文政、呂人蔘於警詢、偵查中所述係非
出於自由意志。陳秀梅上訴意旨(二)所指，顯非依據卷內資料具體
指摘之適法上訴第三審理由。上訴人等上訴意旨所指，或對於原
判決究竟如何違背法令，並未依卷內訴訟資料為具體之指摘，或
徒憑己意，就屬原審採證認事職權之適法行使，及原判決已經說
明事項，任意指摘為違法，或於原判決本旨不生影響之爭辯，核
與法律規定得為第三審上訴理由之違法情形，均不相適合，應認
其等上訴違背法律上之程式，予以駁回。
據上論結，應依刑事訴訟法第三百九十五條前段，判決如主文。
中    華    民    國  一○○  年    二    月  十七  日
                      最高法院刑事第十庭
                          審判長法官  黃  一  鑫  
                                法官  張  春  福  
                                法官  林  勤  純  
                                法官  陳  國  文  
                                法官  宋  明  中   
本件正本證明與原本無異
                                      書  記  官  
中    華    民    國  一○○  年    二    月  二十二  日
                                                      v